臺灣士林地方法院刑事判決　　　　　　　 96年度訴字第304號
公　訴　人　臺灣士林地方法院檢察署檢察官
被　　　告　丁○○
　　　　　　乙○○
　　　　　　甲○○
共　　　同
選任辯護人　蔡錦得　律師
上列被告因妨害自由等案件，經檢察官提起公訴（95年度偵字第
8926號），本院判決如下：
    主  文
丁○○共同私行拘禁，處有期徒刑壹拾月，減為有期徒刑伍月，
如易科罰金以新臺幣壹仟元折算壹日；又共同傷害人之身體，處
有期徒刑肆月，如易科罰金以新臺幣壹仟元折算壹日，減為有期
徒刑貳月，如易科罰金以新臺幣壹仟元折算壹日；應執行有期徒
刑陸月，如易科罰金以新臺幣壹仟元折算壹日。
乙○○、甲○○共同私行拘禁；乙○○處有期徒刑捌月，減為有
期徒刑肆月，如易科罰金以新臺幣壹仟元折算壹日；甲○○，累
犯，處有期徒刑陸月，如易科罰金以新臺幣壹仟元折算壹日，減
為有期徒刑參月，如易科罰金以新臺幣壹仟元折算壹日。
    事  實
一、丁○○係臺北市大同區○○○路269 號1 樓「資通當舖」之
    負責人；甲○○曾於民國90年間，因詐欺案件，為臺灣板橋
    地方法院判處有期徒刑5 月確定，於91年9 月24日執行完畢
    ，在該當舖擔任質押典當、收款等工作；乙○○則與丙○○
    係計程車同業。因丙○○向「資通當舖」質押借款及為友人
    債務保證，積欠丁○○、乙○○債務，經催討未果，於95年
    7 月16日上午9 時許，乙○○駕駛車牌7152-KF 號自用小客
    車搭載丁○○，共同前往桃園縣新屋鄉○○路73號丙○○住
    處索債，至當日下午3 時許，丙○○仍無法籌錢還債，丁○○、乙○○竟基於剝奪丙○○行動自由之犯意聯絡，決意將
    丙○○帶往「資通當舖」，以利丙○○之家人出面幫其還債
    ，丙○○不從，丁○○即徒手強行將丙○○拉入上開自小客
    車內並上鎖，乙○○則駕駛該車駛往「資通當舖」。同日下
    午5 時許，抵達該當舖後，丁○○、乙○○將丙○○帶入當
    舖櫃檯後方之客廳內私行拘禁，強逼丙○○設法以行動電話
    聯絡家人籌錢還債，丁○○並向丙○○恫稱：「如逃跑不還
    錢，將對你及家人不利」等語，乙○○對之嚇稱：「你儘管
    跑，我們也會找到你」等語，而甲○○隨後到達該當舖，見
    丙○○後，亦恐嚇稱：「你再跑跑看」、「你看你再跑，找
    徵信社都可以找到你」等語，並與丁○○、乙○○基於私行
    拘禁丙○○之犯意聯絡，約定輪流看管丙○○，剝奪其行動
    自由，乙○○先行離開，於當日晚上7 時回到當舖後再於晚
    上11時許離開。至翌日（17日）凌晨4 時許，丁○○獨自看
    管丙○○，因不滿丙○○仍未籌到錢，遂聯絡綽號「庫羅」
    之姓名年籍不詳成年男子前來該當舖，與「庫羅」基於普通
    傷害之犯意聯絡，由「庫羅」持類似手槍之物品毆打丙○○
    右臉頰，致丙○○受有右眼創傷性前房出血之普通傷害，「
    庫羅」並恫稱：「如果不還丁○○的錢，將開槍射殺你，不
    然最少斷1 隻手或一條腿」等語，致丙○○心生畏懼，趁「
    庫羅」離去及丁○○不注意之際，以0000000000號行動電話
    簡訊方式向家人求救。嗣於95年7 月17日下午5 時許，丁○○離開該當舖前往南部，囑由甲○○及乙○○看管丙○○，
    同日下午6 時30分許，丙○○之父黃天生、妹黃思蓓、黃怡
    俐報警處理，經警於同日晚上9 時許，陪同黃思蓓、黃怡俐
    拿新臺幣（下同）15,000元至資通當舖，誘使甲○○開啟電
    動鐵門並收下該款項後，警員伺機進入當舖櫃檯後方客廳，
    發現丙○○坐於該客廳沙發上，乙○○在丙○○身旁，而丁○○經甲○○通知後，立即返回當舖，為警逮捕。
二、案經丙○○訴由臺北市政府警察局刑事警察大隊報告臺灣士
    林地方法院檢察署檢察官偵查起訴。
    理  由
壹、程序部分：
一、按被告以外之人於審判中有傳喚不到者，其於檢察事務官、
    司法警察官或司法警察調查中所為之陳述，經證明具有可信
    之特別情況，且為證明犯罪事實之存否所必要者，得為證據
    刑事訴訟法第159 條之3 第3 款定有明文；又刑事訴訟法第
    159 條之5 第1 項規定：被告以外之人於審判外之陳述，雖
    不符前4 條之規定，而經當事人於審判程序同意作為證據，
    法院審酌該言詞陳述或書面陳述作成時之情況，認為適當者
    ，亦得為證據。
二、被告等3 人及其共同辯護人於本院審理中雖均主張證人丙○○於警詢及檢察事務官詢問時之證述無證據能力，然證人即
    告訴人丙○○於本院審理中經合法傳拘未著，而其於警詢之
    證述及於檢察事務官詢問中之證述，互核大致相符，又證人
    丙○○於95年8 月29日檢察事務官詢問時，被告丁○○、乙○○、甲○○及其等辯護人均在場，未影響其等之反對詰問
    權，且該證人所述與下列所述人證及物證所證事實相符，應
    認具有可信之特別情況，且為證明犯罪事實之存否所必要，
    揆諸上開說明，是其於警詢及檢察事務官詢問時之證述有證
    據能力。再證人黃思蓓、黃怡俐、黃天生、江進元及陳正德
    分別於警詢之證述及檢察事務官偵查中之證述，被告等3 人
    及其共同辯護人於本院審理中均同意有證據能力，本院審酌
    該言詞陳述作成時之情況，認為適當，有證據能力，合先敘
    明。
貳、實體部分：
一、訊之被告丁○○、乙○○、甲○○均矢口否認有上開妨害自
    由之犯行，被告丁○○辯稱：「起訴事實純屬誤會，當天是
    丙○○自己願意跟我到資通當舖，丙○○個人欠當舖本金加
    利息共17萬元，丙○○另有替他人做保證人，保證債務為20
    萬元左右，丙○○說我們到他家限制他自由，當天只有我跟
    乙○○兩人，而他家有5 、6 人，如何限制他的行動自由？
    他家外面轉角就是派出所，如果不是出於自願，可以報警，
    我也沒有拉丙○○進入車內。在當舖期間，丙○○就在當舖
    看電視，打電話聯絡家人籌錢，家人說禮拜天，沒有辦法領
    到錢。我在外面玩線上遊戲，沒有人看管他，只有我跟他在
    當舖，並沒有『庫羅』這個人來當舖。當天凌晨，我肚子餓
    ，我問丙○○會不會餓，他說不會，所以我就自己到便利商
    店買泡麵，留丙○○一人在當舖。甲○○只有買晚餐到當舖
    給我吃，她人就走了，乙○○載我們回當舖，人就離開了。
    」等語；被告乙○○辯稱：「當天我們去丙○○家裡，我還
    有跟丙○○父親聊天，丙○○妹妹還去買便當給我們吃，丙○○妹妹說他們要出去玩，看到我們協調債務，丙○○妹妹
    就叫我們回台北再談，我就載丁○○及丙○○到資通當舖，
    我就回家。隔天，我跟甲○○說我要向他們借錢，晚上8 、
    9 點左右，我就買東西進去要借錢，我不知道丙○○在當舖
    裡面，我跟丙○○很熟，之前還跟丙○○到當舖看電視，後
    來警察就進來。」等語；被告甲○○則辯稱：伊必須在當舖
    上班，只是負責老闆吃飯，多一個客人，伊也會幫他準備，
    伊都在櫃臺前面，沒有到客廳裡面，是在外面玩線上遊戲，
    17日丁○○還趕回屏東，參加他爺爺的喪禮，當天只有伊跟
    丙○○在當舖，伊在玩線上遊戲，丙○○在看電視，16日是
    禮拜天固定休息，但是16日晚上丁○○請伊送便當到當舖給
    丁○○，17日是禮拜一，所以伊一定要上班，伊並沒有拘禁
    丙○○的意思等語。經查：
  (一)上開時、地，被害人丙○○因積欠借款債務，遭被告丁○○
    、乙○○自住處強行載往「資通當舖」拘禁，該被告2 人並
    與被告甲○○輪流看管丙○○，以脅迫之方法逼使丙○○以
    行動電話聯絡家人籌錢還債，其間丙○○更遭受被告丁○○
    夥同「庫羅」之男子傷害等犯罪事實，業據證人即被害人丙○○於警詢及檢察事務官詢問時證述綦詳（見偵查卷第29至
    34頁、第147 至149 頁、第163 至167 頁、第264 至268 頁
    ），核與證人即被害人之父親黃天生、妹妹黃思蓓、黃怡俐
    於檢察事務官詢問中證述被告丁○○、乙○○確實於上開時
    、地有強拉丙○○上車離家，並於接到丙○○以電話傳送如
    未還債將遭不幸之簡訊，乃報案前往「資通當舖」救人，發
    現丙○○眼睛腫腫之事實相符（見偵查卷第145 至147 頁、
    第156 至157 頁），且經證人即承辦警員江進元於檢察事務
    官詢問中證述伊等進入「資通當舖」時，丙○○坐在客廳椅
    子上，臉上有傷，伊有叫他去驗傷等情（見偵查卷第183 頁
    ），並有臺北市立聯合醫院和平院區95年7 月17日出具丙○○受有右眼創傷性前房出血之診斷證明書2 份（見偵查卷第
    53 之1至53之2 頁）、被害人丙○○求救簡訊翻拍照片7 張
    （見偵查卷第54至57頁）、贓物認領保管單、客戶資料記事
    本、登記事業登記證影本、汽車買賣合約書、客戶查訪表、
    車輛協尋委任契約書、汽車借出使用保管切結書、丙○○身
    分證、行車執照、丙○○簽發之9 萬元本票、20萬元本票、
    典當紀錄單、計程車借款人清冊、資通當舖收當物品登記簿
    、現場照片等影本附卷（見偵查卷第73頁、第77至118 頁、
    第242 至246 頁）及原本扣案可憑，應甚明確，而堪認定。
  (二)被告丁○○、乙○○雖辯稱：丙○○係自願與其2 人上車至
    「資通當舖」，在當舖期間，丙○○可以看電視，打電話對
    外聯絡，隨時可離開，並無人限制其行動自由，亦無「庫羅
    」之人至當舖傷害丙○○云云。然查，上開證人丙○○、黃
    天生、黃思蓓、黃怡俐均已證稱丙○○係遭被告丁○○、乙○○2 人強拉上車甚明，而被告丁○○、乙○○既供承因被
    害人丙○○無法還債，遂自95年7 月16日上午9 時起至下午
    3 時止，至被害人丙○○住處，向丙○○索債，仍無所獲，
    則何以被害人丙○○仍願意再前往被告丁○○經營之「資通
    當舖」處理債務問題？應認有客觀強制力之介入使然，而不
    因被告丁○○、乙○○曾在被害人住處停留多時及該住處附
    近有警察機關而有不同；且被害人丙○○於「資通當舖」期
    間不斷與家人聯絡籌錢還債，並以簡訊表示受有控制，又受
    有傷害，再有被告丁○○、乙○○及甲○○分別在現場看管
    ，顯見其應受有強暴、脅迫之強制力，致無法離開該當舖。
    足認被告丁○○、乙○○上開所辯，尚難採信，被害人丙○○應係在不同意之情況下，遭被告丁○○、乙○○強行載往
    「資通當舖」私行拘禁，且被告丁○○、乙○○及甲○○有
    犯意聯絡及行為分擔，堪以採信。至證人戊○○雖於本院審
    理中結證：伊於95年7 月間某日凌晨3 至4 時許，有與丁○○在某便利商店見面聊天1 個半小時云云，然該證人於95
    年4 月6 日至9 月5 日尚在新店戒治所戒治中，有完整矯正
    簡表1 紙在卷（見本院卷第84頁）可憑，經檢察官提示後，
    證人又改稱與丁○○見面之時間為95年9 月6 日出所後之某
    日，實不足以證明被告丁○○所辯其於95年7 月17日凌晨4
    時10分許至便利商店買泡麵，留下丙○○一人在當舖之事實
    ，當甚明確。
  (三)被告甲○○雖辯稱：伊都在櫃臺前面，沒有到客廳裡面，是
    在外面玩線上遊戲，17日丁○○還趕回屏東，參加他爺爺的
    喪禮，16日是禮拜天固定休息，但是16日晚上丁○○請伊送
    便當到當舖，17日是禮拜一，所以伊一定要上班，伊並沒有
    拘禁丙○○之意思云云。然查，被告甲○○於警詢中自承在
    「資通當舖」擔任質押典當、收款等工作，對於被害人丙○○積欠當舖借款之事知之甚明，而被告丁○○、乙○○將丙○○帶回當舖以利其等催討借款，亦為被告甲○○所坦承知
    悉（見偵查卷第37至38頁），則依被告丁○○及甲○○於本
    院審理中之供述，被告甲○○竟於假日返回當舖提供餐飲，
    並於被告丁○○於95年7 月17日下午5 時許離開當舖之際，
    與丙○○2 人留於當舖，其用意無非看管丙○○，在已受恐
    嚇之丙○○清償借款前，監視其留於現場，如丙○○擅自離
    開當舖，則告知被告丁○○該情形，從而，其與被告丁○○
    、乙○○有共同拘禁丙○○之犯意聯絡及行為分擔，自為明
    確，則其上開所辯，當難採信。
二、按刑法第302 條第1 項、第304 條第1 項及第305 條之罪，
    均係以人之自由為其保護之法益。而刑法第302 條第1 項之
    罪所稱之非法方法，已包括強暴、脅迫或恐嚇等一切不法手
    段在內。因之，如私行拘禁或以非法方法剝奪他人行動自由
    行為繼續中，再對被害人施加恐嚇，或以恐嚇之手段迫使被
    害人行無義務之事；則其恐嚇及使人行無義務之行為，仍屬
    於私行拘禁或以非法方法剝奪行動自由之部分行為，應僅論
    以刑法第302 條第1 項之罪，無另成立同法第304 條或第30
    5 條罪之餘地，最高法院29年上字第2359號、第3757號、74
    年臺上字第3404號判例意旨可資參照。本件被告丁○○夥同
    乙○○，共同基於妨害自由之犯意，將被害人丙○○強行載
    往「資通當舖」，由其2 人與被告甲○○共同拘禁，並以恐
    嚇危害安全之行為，迫使被害人丙○○處理與被告丁○○、
    乙○○間之債務，該等恐嚇行為既係在其等剝奪被害人丙○○行動自由之行為繼續中所為，應視為剝奪行動自由之部分
    行為，自不另論刑法第304 條第1 項強制罪及同法第305 條
    之恐嚇罪，且刑法第302 條第1 項之「私行拘禁」屬主要性
    之規定，而「其他非法方法」則屬次要性之規定，如由觸犯
    次要性之規定進而觸犯主要性之規定，則袛適用主要性規定
    論處即足，亦即僅論以被告刑法第302 條第1 項私行拘禁罪
    。核被告丁○○、乙○○及甲○○所為，均係犯刑法第302
    條第1 項私行拘禁罪，被告丁○○另犯刑法第277 條第1 項
    普通傷害罪。被告丁○○與乙○○、甲○○就上開私行拘禁
    之犯行，有犯意聯絡及行為分擔，均為共同正犯。又被告丁○○另行起意而與綽號「庫羅」之不詳姓名成年男子就上開
    普通傷害犯行，有犯意聯絡及行為分擔，均為共同正犯。被
    告丁○○所犯上開2 罪犯意個別，應分論併罰。再被告甲○○有事實欄所載前科執行情形，此有臺灣高等法院被告前案
    紀錄表1 份在卷可憑，其於前案有期徒刑執行完畢後，5 年
    內故意再犯有期徒刑以上之本罪，為累犯，應依法加重其刑
    。至公訴人另認被告丁○○與乙○○於95年7 月16日上午9
    時許，進入桃園縣新屋鄉○○路73號丙○○住處至當日下午
    3 時許止，尚有妨害丙○○行動自由之犯行，然依上所述，
    並無積極證據足資證明該等被告於此部分亦構成妨害自由犯
    行，惟公訴人認此部分與上開有罪部分有單純一罪關係，爰
    不另為無罪之諭知。
三、爰審酌被告丁○○、乙○○及甲○○僅因債務問題，即逕行
    以強行載運及私行拘禁之方式剝奪被害人丙○○之行動自由
    ，其等所採行之犯罪手段、所造成被害人丙○○身心傷害非
    輕，犯後仍否認犯罪，態度不佳及其等素行與家庭狀況等一
    切情狀，分別量處如主文所示之刑，並就被告甲○○部分諭
    知易科罰金之折算標準。又被告等均係於96年4 月24日以前
    犯本罪，應依中華民國96年罪犯減刑條例第2 條第1 項第3
    款之規定減其宣告刑期2 分之1 ，並均諭知易科罰金之折算
    標準，且就被告丁○○部分定其應執行之刑。
據上論斷，應依刑事訴訟法第299 條第1 項前段，中華民國96年
罪犯減刑條例第2 條第1 項第3 款、第7 條、第9 條，刑法第30
2 條第1 項、第277 條第1 項、第28條、第47條第1 項、第41條
第1 項前段、第2 項、第51條第5 款，刑法施行法第1 條之1 第
1項 、第2 項前段，判決如主文。
本案經檢察官翁偉倫到庭執行職務。
中　　華　　民　　國　　96　　年　　11　　月　　1 　　日
　　　　　　　　　刑事第一庭審判長法　官  洪英花
　　　　　　　　　　　　　　　    法　官　林清吉
                                  法  官  雷雯華
以上正本證明與原本無異。
如不服本判決，應於收受送達後10日內向本院提出上訴書狀，其
未敘述上訴之理由者並得於提起上訴後20日內向本院補提理由書
（均須按他造當事人之人數附繕本）。
                                  書記官  陳如玲
中　　華　　民　　國　　96　　年　　11　　月　　1 　　日
附錄本案論罪科刑法條之依據:
中華民國刑法第302條
（剝奪他人行動自由罪）
私行拘禁或以其他非法方法，剝奪人之行動自由者，處 5 年以下
有期徒刑、拘役或 3 百元以下罰金。
因而致人於死者，處無期徒刑或 7 年以上有期徒刑，致重傷者，
處 3 年以上 10 年以下有期徒刑。
第 1 項之未遂犯罰之。
中華民國刑法第277條
（普通傷害罪）
傷害人之身體或健康者，處 3 年以下有期徒刑、拘役或 1 千元
以下罰金。
犯前項之罪因而致人於死者，處無期徒刑或 7 年以上有期徒刑；
致重傷者，處 3 年以上 10 年以下有期徒刑。
